臺灣臺南地方法院民事判決　
                                       107年度建字第63號
原      告
即反訴被告  崧順營造有限公司

法定代理人  邱偉傑  
訴訟代理人  廖傑驊律師
被      告
即反訴原告  陞好營造有限公司

法定代理人  黃盈荏  
訴訟代理人  傅若雲  
上列當事人間請求給付工程款事件，本院於民國109年11月18日
言詞辯論終結，判決如下：
    主      文
被告應給付原告新臺幣伍拾貳萬參仟壹佰壹拾伍元，及自民國一
百零七年九月二十一日起至清償日止，按週年利率百分之五計算
之利息。
原告其餘之訴駁回。
訴訟費用由被告負擔百分之六，餘由原告負擔。
本判決原告勝訴部分，原告如以新臺幣壹拾柒萬肆仟參佰柒拾貳
元為被告供擔保後，得假執行。但被告如以新臺幣伍拾貳萬參仟
壹佰壹拾伍元為原告預供擔保，得免為假執行。
原告其餘假執行之聲請駁回。
反訴被告應給付反訴原告新臺幣伍佰壹拾萬柒仟玖佰肆拾參元，
及自民國一百零八年四月十二日起至清償日止，按週年利率百分
之五計算之利息。
反訴原告其餘之訴駁回。
訴訟費用由反訴被告負擔百分之八十一，餘由反訴原告負擔。
本判決反訴原告勝訴部分，反訴原告如以新臺幣壹佰柒拾萬貳仟
陸佰肆拾捌元為反訴被告供擔保後，得假執行。但反訴被告如以
新臺幣伍佰壹拾萬柒仟玖佰肆拾參元為反訴原告預供擔保，得免
為假執行。
反訴原告其餘假執行之聲請駁回。
    事實及理由
壹、本訴部分：
一、原告起訴主張：
  ㈠訴之聲明：
⒈⒈被告應給付原告新臺幣（下同）823萬8,570元，及其中78    
  萬9,240元自民國107年9月21日起，421萬0,760元自107年1   
   1月30日起，323萬8,570元自民事擴張訴之聲明暨準備狀繕  
    本送達翌日起，均至清償日止，按週年利率5％計算之利    
    息。  
  ⒉原告願供擔保，請准宣告假執行。
  ㈡原告透過訴外人謝錦昌與被告合作，由被告出面於106年9月2
    6日以1437萬6,000元，向行政院農業委員會水土保持局臺南
    分局（下稱水保局臺南分局），標得小路野溪治理二期工程
    （下稱系爭工程），並於同年10月15日簽立工程契約書，約
    定履約地點為屏東縣滿州鄉，履約標的為右側混凝土砌石護
    岸、左側RC護岸、固床，開工日期為同年10月15日，並於開
    工之日起180日竣工，預計竣工日期為107年4月12日。兩造
    則簽立協力廠商協議書（下稱系爭協議書），約定由原告承
    包系爭工程，工程期間自106年10月15日起180日，工程金額
    為1437萬6,000元（包含材料及工資，實際金額以結算為準
    ，由原告直接支付，並負施工責任），被告取得估驗款，扣
    除應扣款項後直接匯入原告指定帳戶。兩造間屬借牌、合作
    之混合契約，系爭工程之下游承包商係由原告接洽，自106
    年10月15日起由被告先僱工進場施作，僱工費用、材料均由
    原告負擔，原告須完成系爭工程之全部工程。詎被告竟於10
    7年5月18日片面終止兩造合作關係，並拆除原告已完成之工
    程，再私自僱工施作。
  ㈢原告依系爭協議書已完成系爭工程之第一、二期工程如本院卷一附表3之工作項目之項次壹之一之1至10、12、14至19、21、22、24至31、38、之三、之四部分（第355至363頁），並支出如本院卷一附表2所示之費用（第317、319頁）。水保局臺南分局分別於107年2月14日、同年4月16日撥付第一期工程估驗款236萬2,650元、第二期工程估驗款477萬7,000元予被告。原告則於107年1月11日、同年月13日開立統一發票50萬元、226萬2,600元，向被告請款276萬2,600元，扣除被於同年1月31日、2月14日及2月15日給付原告30萬0,030元、100萬0,030元及67萬3,300元，被告尚應給付原告工程款78萬9,240元。又水保局臺南分局既已將上開估驗款713萬9,650元撥付予原告，扣除上開被告已給付之197萬3,360，被告尚應給付原告516萬6,290元，原告於本件訴訟僅請求被告給付工程款500萬元。
  ㈣被告因認代替原告清償材料商即訴外人鳳勝實業股份有限公
    司（下稱鳳勝公司）、治水企業股份有限公司（下稱治水公
    司）對原告之債權274萬1350元、49萬7220元，合計323萬8,
    570元，且已受讓該債權，故被告在臺灣屏東地方法院108年
    度建字第25號給付工程款事件，訴請原告給付該323萬8,570
    元，被告並於臺灣高等法院臺南分院109年度建上字第1號給
    付工程款事件，就該323萬8,570元為抵銷抗辯。被告以此為
    由，將該323萬8,570元列為應扣款項，而未給付原告。惟被
    告並未代原告給付該323萬8,570元，其不得扣除之，是原告
    自得請求被告給付323萬8,570元。如鈞院認原告不得依系爭
    協議書請求被告給付823萬8,570元，原告仍得依民法第491
    條第1項、第505條第1項規定，請求被告給付之。再退萬步
    言，鈞院如認兩造間並無承攬關係，原告仍得依民法第179
    條規定，請求被告返還原告因代墊如本院卷一附表2所示費
    用之損害。
二、被告則以下列情詞資為抗辯：
  ㈠聲明：
  ⒈原告之訴及假執行之聲請均駁回。
  ⒉如受不利判決，被告願供擔保請准宣告免為假執行。
  ㈡被告向水保局臺南分局標得系爭工程後，原告透過他人向被
    告表示其希望承包部分工程，兩造遂簽立系爭協議書，約定
    「開工日期乙方遲未能進場或無能力於工程期限完成，甲方
    得終止合作協議或收回權限由甲方主導。」，原告並書立工
    程品質保證書（下稱系爭保證書），其上記載：「本公司崧
    順營造有限公司承包屏東滿州之小路野溪治理二期工程，所
    承包之工程無論隱蔽部分、尺寸或材料皆無偷工減料行為，
    且依圖施工。為確保工程品質無虞；特此保證！本工程施工
    範圍至驗收及保固內期間若有損壞或毀損部分，甘願負責一
    切賠償及修復責任。」，且兩造約定，原告完成被告要求之
    全部工程後，扣掉估驗款，才將工程款給付原告，兩造間應
    係承攬關係。系爭協議書之性質為合作意向書，此觀系爭協
    議書未載明原告承包之工程項目、報酬、履約期間自明。原
    告僅承攬系爭工程中之RC護岸工程0K＋120至0K＋266，系爭工
    程並非原告獨立施作完成，且全部承包工程手續均係由被告
    進行，自無借牌關係。
  ㈢砌石工資係由被告支付，原告僅僱工進場卻未給付工資。工地現場放樣及放樣開挖照片0K＋120至0K＋145砌石護岸，係被告所施作。原告原係主張系爭工程全部由其施作，後又改口稱其施作RC護岸全部工程、砌石護岸3分之1工程，待被告提起反訴後，原告又否認RC護岸工程係由其全部施作，說詞前後矛盾。原告自106年10月15日承包部分工程後，僅施作第一期工程，且偷工減料，水保局臺南分局要求改善，原告卻置之不理，第二期工程未全部施作完畢，3個月之工程進度嚴重落後，且有砌石護岸面凹凸不平、砌石封牆及土包袋籠工程不符圖說等偷工減料情形，遭監造單位抽驗發現， 致被告須拆除重作，另行委任工程專業技術人員重新將隱蔽部分開挖，支出524萬1,051元，被告遂於107年5月18日依民法第511條規定，以臺南永樂郵局存證號碼000122號終止兩造間之契約關係，原告係於同年月21日收受該存證信函，自應以該日為系爭協議書之終止日。  
  ㈣原告因系爭工程向鳳勝公司、治水公司購買預拌混凝土、石
    籠網等材料，而分別積欠鳳勝公司、治水公司貨款274萬1,3
    50元、49萬7,220元，合計323萬8,570元。被告為取得相關
    報告、出廠證明，遂與訴外人慶豐好土木包工業代原告清償
    上開貨款，並分別於107年5月20日、同年9月3日受讓鳳勝公
    司、治水公司對原告之上開債權，同年5月22日、同年9月4
    日將債權讓與之事實通知原告，但原告卻不願意償還。而原
    告因財務困難而以「預支款」名義向被告週轉，被告顧及工
    程進度、品質，分別於107年1月31日、2月14日及2月15日借
    貸原告30萬元、100萬元及67萬3,300元，原告迄今仍未償還
    。
  ㈤被告於107年2月13日向水保局臺南分局申請第一期工程估驗
    款236萬2,650元，估驗之工程範圍係原告施作之RC護岸工程
    0K＋120至0K＋196，被告於領取上開第一期估驗款後，扣除應
    扣款項，已於同年月15日給付原告上開款項。被告於107年4
    月13日申請第二期工程估驗款，估驗工程範圍係RC護岸工程
    0K＋266至0K＋196、混凝土砌石護岸0K＋120至0K＋375、混凝土
    砌石封牆、混凝土封牆、混凝土頂板。其中RC護岸工程0K＋2
    66至OK＋196、混凝土封牆、混凝土頂板係由原告施作。惟被
    告給付第一期工程估驗款後，多次聽聞原告偷工減料，且被
    告自107年2月份起陸續替原告支付多筆工程款，如模板工程
    款、鋼筋工程款等共116萬0,023元。詎料被告於同年4月間
    又得知原告未給付下包廠商訴外人佳愈興土木包工業、富元
    企業行及材料商即訴外人鳳勝實業股份有限公司、治水企業
    股份有限公司款項，被告又替原告支付工程款共443萬8.570
    元。被告替原告支付之金額已超過其應得之報酬，原告請求
    給付工程款，自屬無據。
貳、反訴部分：
一、反訴原告即本訴被告起訴主張：
  ㈠訴之聲明：
  ⒈反訴被告應給付反訴原告630萬0,099元，及自反訴起訴狀繕
    本送達之翌日起至清償日止，依週年利率5％計算之利息。
　⒉反訴原告願供擔保，請准宣告假執行。
  ㈡系爭工程之監造單位即訴外人剴盛工程顧問有限公司（下稱
    剴盛公司）於107年6月間抽驗系爭工程，發現RC護岸諸多瑕
    疵，要求反訴原告限期改善，顯見反訴被告施作系爭工程偷
    工減料，且未遵守系爭保證書之約定，反訴原告數次通知反
    訴被告進場改善，其卻置之不理，反訴原告不得不進場改善
    ，拆除RC護岸0K＋260至0K＋226而重新施作，支出下列費用共
    630萬0,099元，爰依民法第227條第1項規定，請求反訴被告
    賠償反訴原告因逾期而遭水保局臺南分局罰款之240萬8,000
    元，及依民法第227條第2項、第495條第1項規定，請求反訴
    被告賠償反訴原告進場修補之改善工程款393萬9,051元（詳
    如本院卷二第75頁）。
二、反訴被告即本訴原告則以下列情詞資為抗辯：
  ㈠聲明：
  ⒈反訴原告之訴及假執行之聲請均駁回。
  ⒉如受不利之判決，反訴被告願供擔保，請准宣告免為假執行
　  。
  ㈡系爭工程其中砌石護岸部分，反訴被告施工其中3分之1工程
    ，反訴原告施工其餘3分之2工程，且結算表中壹、砌排石工
    、混凝土砌石、大塊石係由反訴被告所購買（本院卷二第13
    7頁）。系爭工程中之第二期工程，RC護岸工程0K＋266至0K＋
    196、混凝土封牆、混凝土頂板係由反訴被告施作，於107年
    5月21日前施作完畢，惟凱盛公司於同年6月23日始至現場抽
    查驗，縱有瑕疵，並非可歸責於反訴被告。況反訴原告並未
    舉證可歸責於反訴被告之事由。況佳愈興土木包工業於107
    年初合約量數達30％即RC護岸工程0K＋160擋土牆後離場。嗣
    反訴原告指派工地負責人謝錦昌測量、放樣後，再指示反訴
    被告施作，而RC護岸工程0K＋221至0K＋260牆體混凝土澆置、
    0K＋120至0K＋145開挖基礎、0K＋167翼牆模板施作係由反訴原
    告施作，縱有瑕疵，應由反訴原告負責。若鈞院認為系爭工
    程之RC護岸工程有瑕疵，且係可歸責於反訴被告，惟反訴原
    告自陳其於107年5月18日終止契約，實不得再請求反訴被告
    修補瑕疵，足證反訴原告並未限期命反訴被告修補，依最高
    法院91年度台上字第771號判決意旨，反訴原告不得向反訴
    被告請求償還修補必要之費用。
三、兩造不爭執事項：  
  ㈠被告即反訴原告曾於106年9月26日以1437萬6,000元，向水保
    局臺南分局標得系爭工程，雙方於同年10月15日簽立工程契
    約書，約定履約地點為屏東縣滿州鄉，履約標的為右側混凝
    土砌石護岸、左側RC護岸、固床，開工日期為106年10月15
    日，並於開工之日起180日竣工，預計竣工日期為107年4月1
    2日（司促卷第11-14頁、本院卷一第149-151頁）。
  ㈡兩造曾簽立系爭協議書，約定由原告即反訴被告承包系爭工
    程（開工日期為106年10月15日起180日曆天），工程金額為
    1437萬6,000元（包含材料及工資，實際金額以結算為準，
    由原告即反訴被告直接支付，並負施工責任）；被告即反訴
    原告取得估驗款，扣除應扣款項後直接匯入原告即反訴被告
    指定帳戶。備註：開工日期原告即反訴被告遲遲未能進場或
    無能力於工程期限完成，被告即反訴原告得終止合作協議或
    收回權限由被告即反訴原告主導（司促卷第15頁）。
  ㈢原告即反訴被告前簽立系爭保證書，內容略謂：原告即反訴
    被告承包系爭工程，無論隱蔽部分、尺寸或材料皆無偷工減
    料行為，且依圖施工。為確保工程品質無虞，特此保證！系
    爭工程施工範圍至驗收及保固內期間若有損壞或毀損部分，
    甘願負責一切賠償修復責任（本院卷一第157頁）。
  ㈣原告即反訴被告曾於107年1月11日、同年1月13日各開立50萬
    、226萬2,600元之統一發票予被告即反訴原告（司促卷第17
    頁）。
  ㈤被告即反訴原告於107年1月31日、2月14日及2月21日，各匯
    出30萬元、100萬元及67萬3,300元，總計有197萬3,300元，
    至原告即反訴被告之台中銀行000000000000號帳戶（司促卷
    第19頁）。
  ㈥被告即反訴原告於107年1月10日以（107）陞字第01070110號
    函通知原告即反訴被告，內容略謂：因系爭工程工期已過88
    天，經監工督促改善及提出2次趕工計畫書，實際進度仍無
    法趕上或超前，原告即反訴被告應於107年1月25日前確實完
    成應有進度，否則被告即反訴原告將收回系爭工程自己施工
    （本院卷一第71頁）。
  ㈦被告即反訴原告於107年2月13日向水保局臺南分局申請第一
    期工程估驗款，估驗工程範圍為RC護岸工程0K+120至0K+196
    ，水保局臺南分局同年2月15日核發236萬2,650元予被告即
    反訴被告（本院卷二第17-27頁）。
  ㈧被告即反訴原告於107年4月13日向水保局臺南分局申請第二
    期工程估驗款，估驗工程範圍為RC護岸工程0K+196至0K+266
    、混凝土砌石護岸0K+120至0K+375、混凝土砌石封牆5座、
    混凝土封牆、頂板1座及混凝土頂板125公尺，水保局臺南分
    局於同年4月16日核發477萬7,000元予被告即反訴原告（本
    院卷二第31-38頁）。
  ㈨被告即反訴原告於107年5月18日以郵局存證信函通知原告即
    反訴被告，其於同年5月21日收受，內容略謂：原告即反訴
    被告自106年10月15日開工後3個月內嚴重進度落後、砌石護
    岸完成面凹凸不平、砌石封牆及土袋籠工程不符圖說等偷工
    減料情事，與承包商工程款違約未給付，造成糾紛不斷。原
    告即反訴被告明知系爭工程應於107年4月12日竣工，否則有
    遭受逾期受罰之情形，經被告即反訴原告於107年4月21日以
    存證信函告知，原告即反訴被告仍置之不理，故自即日起終
    止兩造合約（本院卷一第159-165頁）。
  ㈩被告即反訴原告與剴盛公司於107年6月23日至系爭工程現場
    抽查驗鑽心（及穿透）結果及缺失如下（本院卷二第67-97
    頁）：
  ⒈現場左側RC護岸上方土包袋溝，因連日豪雨影響，導致後方
    滑落淹沒於積，請清除後復原原況。
  ⒉0K+120左側翼牆造型模板新舊交接產生明顯裂縫，結構尚有
    題，請改善。⒊
  ⒊左側RC護岸轉彎段（約0K+ 167～0K+ 198中間段）上層牆身裂
    縫產生（前次改善後再發生），亦同結構有疑慮，請改善。
  ⒋0K+196右側砌石護岸基礎及0K+350（含穿透）右側砌石護岸
    基心抗壓結果皆符合設計要求。
  ⒌0K+196左側RC護岸及0K+226左側RC護岸混凝土鑽心抗壓結符
    合設計要求
  ⒍0K+196尺寸抽查及牆身穿透尺寸抽查均符合設計要求。
  ⒎0K+226牆身尺寸穿透及基礎破壞檢測後不符合設計要求，詳
    附件照片。
  ⒏0K+260基礎尺寸破壞檢測後，發現外層混凝土為修補而上，
    其實際尺寸與圖不符。
  水保局臺南分局於107年7月2日以水保南規字第1072024949號
    函通知被告即反訴原告，內容略謂：系爭工程履約期限至10
    7年4月12日止，迄今（107年7月2日）逾期日數已達81日，
    依契約第17條第1項規定計算違約金，另依政府採購法施行
    細則第111條規定，政府採購法第101條第1項第10款規定，
    履約期限情節重大者，指履約進度落後百分之20以上，且日
    數達10日以上，本案現未完成履約且進度嚴重落後，前經10
    7年6月23日抽驗不合格部分，請於7月16日前改善完成（本
    院卷一第153頁）。
  水保局臺南分局於107年10月15日以水保南規字第1072025171
    號函通知兩造，內容略謂：系爭工程履約期限至107年4月12
    日止，迄今（107年10月9日）已逾期180天，經監造單位於1
    07年6月23日查驗不合格，經107年7月16日起陸續7次函文催
    辦限期改善，無所謂已全數完工之情事，亦不得要求展延工
    期或補償。原告即反訴被告為被告即反訴原告之分包廠商，
    未依工程契約書第9條第11項第2、3款規定，被告即反訴原
    告未有與原告即反訴被告之分包契約報本分局審查之相關資
    料，就原告即反訴被告履約之部分，應負完全責任，限期於
    107年10月19日前完成分包廠商履約糾紛之解決，再辦理後
    續竣工驗收相關事宜（本院卷一第75-77頁）。
  系爭工程金額原為1437萬6,000元，嗣變更為1356萬4,000元
    ，變更原因為配合地形地貌改變現況調整，減少土石袋溝工
    項及扣除臨時擋土措施鋼軌材料和打設費用，增加工區周遭
    破損路面修補5處。系爭工程於107年11月1日驗收不合格，
    不合格缺失項目為：右岸混凝土護岸0K+167.47鑽心穿透厚
    度不合格。固床工甲式0K+266.6鑽心穿透厚度不合格。（本
    院卷一第291頁）。
  水保局臺南分局曾於108年1月3日召開系爭工程協調會議，剴
    盛公司及被告即反訴原告均有參加，原告即反訴被告並未列
    席，會勘結論約略如下（本院卷一第283、285頁）：
  ⒈本件是否有違反政府採購法事宜（轉分包），今廠商針對該
    問題回覆如下：漿砌石護岸由被告施作，RC混凝土護岸由原
    告施作。
  ⒉有關11月1日驗收、12月7日抽驗不合格部分，請監造加強抽
    驗，請監造單位訂出抽驗頻率、範圍及組數（依強度檢驗方
    式訂之），俟改善完成後，會同驗收官及監造單位現場確認
    。
  ⒊有關逾期違約金等罰款依契約規定辦理（含施工逾期及驗收
    缺失改善逾期部分）。
  ⒋上述第2點，監造單位訂出抽驗標準後，由分局監造及廠商共
    同討論認定後，據此標準行之。
  水保局臺南分局於108年3月5日撥付系爭工程竣工驗收款予被
    告即反訴原告，金額為640萬2,045元（本院卷二第133-164
    頁）。
  系爭工程開工日期為106年10月15日，預定竣工日期為107年4
    月12日，實際完工日期為107年10月1日，開始驗收日期為10
    7年11月1日，右岸護岸工程、固床工工程之缺失，於108年1
    月21日經複驗合格，驗收完畢合格日為108年2月14日，逾期
    日期為195天，逾期違約金為240萬6,990元（本院卷二第135
    、147、148頁）。
  被告即反訴原告曾幫原告即反訴被告代墊民事答辯狀（三）
    狀附表1之項次2-6、11、14之50萬2,548元工程款，附表2項
    次1、2之120萬元之工程款（本院卷二第13、15、41-55、17
    0、203頁）。
  訴外人慶豐好土木包工業即傅若雲曾開立面額274萬1,350元
    ，背面由被告即反訴原告背書，票載日期為107年5月22日，
    付款人係臺灣銀行嘉北分行之支票1紙（下稱系爭274萬元支
    票），並將該支票交與鳳勝公司（本院卷二第57頁）。
  鳳勝公司於107年5月22日簽立債權讓與證明書，其上約略記
    載：鳳勝公司確認於107年3月1日將原告即反訴被告貨款274
    萬1,350元之一切權利、名義、利益、義務及責任，於收到
    系爭274萬元支票，讓與被告即反訴原告及慶豐好土木包工
    業（本院卷三第401頁）。
  訴外人慶豐好土木包工業即傅若雲曾開立面額49萬7,220元，
    票載日期為107年12月31日，付款人係臺灣銀行嘉北分行之
    支票1紙（下稱系爭49萬元支票），並將該支票交與治水公
    司（本院卷二第59頁）。
  治水公司於107年9月3日簽立債權讓與證明書，其上約略記載
    ：治水公司確認於107年9月3日將原告即反訴被告貨款49萬7
    ,220元之一切權利、名義、利益、義務及責任，於收到系爭
    49萬元支票，讓與被告即反訴原告及慶豐好土木包工業（本
    院卷三第407頁）。
  慶豐好土木包工業曾在臺灣高等法院臺南分院109年度建上字
    第1號民事事件中，就上開受讓之債權計有323萬8,570元，
    對原告即反訴被告在該案請求給付之257萬5,493元及自108
    年1月16日起至清償日止，按週年利率百分之5計算之利息主
    張抵銷，經該院判決有理由而駁回原告即反訴被告在該案之
    請求，嗣於109年7月8日，經最高法院以109年度台上字第16
    91號民事裁定駁回原告即反訴被告之上訴而確定在案（本院
    卷三第367-382、529-531頁）。
四、得心證之理由：
  ㈠本訴部分：
  ⒈按稱承攬者，謂當事人約定，一方為他方完成一定之工作，
    他方俟工作完成，給付報酬之契約，民法第490條定有明文
    。查系爭協議書之內容（詳兩造不爭執事項㈡），兩造既約
    定由原告承包系爭工程，且未載明承包系爭工程之項目，工
    程日期、金額亦與被告向水保局臺南分局標得之系爭工程相
    同，顯見係由被告將系爭工程全數即右側（左岸）混凝土砌
    石護岸、左側（右岸）RC護岸、固床工程，均轉包予原告施
    作，惟系爭協議書既記載被告取得估驗款，扣除應扣款項後
    直接匯入原告即反訴被告指定帳戶，而系爭工程係分三期撥
    付款項予被告，故原告完成各期工程後，被告收到估驗款後
    ，即應依原告申請，核付該期之工程款。
  ⒉次查，系爭工程包含右側（左岸）混凝土護岸工程0K+120至0
    K+375、左側（右岸）RC護岸工程0K+120至0K+266（包含RC
    護岸、RC封牆、土包袋籠工程、排水設施、RC頂板等，有工
    程計畫說明書在卷可參（附於本院卷四第177頁），堪信屬
    實。再查，被告於107年2月13日申請第一期工程估驗款，估
    驗工程範圍為RC護岸工程0K+120至0K+196，水保局臺南分局
    同年2月15日核發236萬2,650元予被告；被告又於107年4月1
    3日申請第二期工程估驗款，估驗工程範圍為RC護岸工程0K+
    196至0K+266、混凝土砌石護岸0K+120至0K+375、混凝土砌
    石封牆5座、混凝土封牆、頂板1座及混凝土頂板125公尺，
    水保局臺南分局於年4月16日核發477萬7,000元予被告，第
    一、二期工程款總計核撥713萬9,650元等情，為兩造所不爭
    執，堪信屬實。故原告施作系爭工程之上開部分，既經水保
    局臺南分局核撥第一、二期工程估驗款予被告，被告自應給
    付原告該部分之工程款。而被告曾委請如附表一所示之廠商
    、鳳勝公司，在原告於107年4月13日申請系爭第二期工程款
    前，施作部分系爭工程完工，支出249萬6,415元（鳳勝公司
    部分，係由被告代墊款項，故不算入原告支出之費用），堪
    認該廠商係施作系爭第一、二期工程，故原告就系爭第一、
    二期工程支出之費用為249萬6,415元。又被告於107年1月31
    日、2月14日及2月21日，各匯出30萬元、100萬元及67萬3,3
    00元，總計有197萬3,300元，至原告之台中銀行0000000000
    00號帳戶。故被告應支付原告系爭第一、二期工程款52萬3,
    115元（計算式：249萬6,415－197萬3,300＝52萬3,115）。
  ⒊至原告提出之支付博達開發有限公司費用44萬4,413元，其施
    工日期係自107年4月15日至5月7日止，係在申請系爭第二期
    工程款後，有切結書附卷可佐（參本院卷二第179頁）；支
    付兆展工程行費用56萬4,265元，其施工日期係自107年4月7
    日至5月31日止，在申請系爭第二期工程款前並未完工，有
    切結書、現金支出傳票、統一發票附卷可佐（參卷二第184
    頁、卷三第316頁）；支付金連城交通有限公司於107年4月2
    1日之租工費用8,400元，係在申請系爭第二期工程款後；上
    開費用均難認係施作第一、二期工程所支出，此部分自不得
    請求；另原告請求之加油費用，固提出現金支出傳票為憑（
    本院卷三第224、228、229頁），然單憑現金支出傳票上記
    載「小路野溪」，未附上加油之發票為證，難認係用於系爭
    工程之施作，是此部分費用，亦不得請求。而原告固曾於10
    7年1月11日、同年1月13日各開立50萬、226萬2,600元之統
    一發票予被告請款，然並未附上任何憑證，且原告陳稱該發
    票係支付證物15之費用，自不得再加計該發票金額至系爭工
    程費用內。且附此敘明。
  ⒋再查，被告曾因原告未能於預計竣工日期107年4月12日完工
    ，施工進度落後且有偷工減料之情事，而於107年5月18日以
    存證信函通知原告終止兩造間之承攬契約，原告於同年5月2
    1日收受（詳兩造不爭執事項㈨），且系爭協議書之備註記載
    ：開工日期原告遲遲未能進場或無能力於工程期限完成，被
    告得終止合作協議或收回權限由被告主導，故被告於107年5
    月21日終止兩造間關於系爭工程之承攬契約，尚屬有據。原
    告既未完成系爭其餘工程，自不得再向被告請求給付剩餘之
    工程款即系爭工程竣工驗收款640萬2,045元。
  ⒌末按二人互負債務，而其給付種類相同，並均屆清償期者，
    各得以其債務，與他方之債務，互為抵銷。抵銷，應以意思
    表示，向他方為之。其相互間債之關係，溯及最初得為抵銷
    時，按照抵銷數額而消滅，民法第334條第1項前段、第335
    條第1項分別定有明文。查鳳勝公司、治水公司曾各轉讓對
    原告之274萬1,350、49萬7,220元之債權予被告、慶豐好土
    木包工業。而慶豐好土木包工業於臺灣高等法院臺南分院10
    9年度建上字第1號民事事件中，就上開受讓之債權計有323
    萬8,570元，對原告在該案請求給付之257萬5,493元及自108
    年1月16日起至清償日止，按週年利率百分之5計算之利息主
    張抵銷，經該院判決有理由而駁回原告在該案之請求，嗣於
    109年7月8日，經最高法院以109年度台上字第1691號民事裁
    定駁回原告之上訴而確定在案等情，為兩造所不爭執，堪認
    為真。是上開被告受讓之債權，在前揭抵銷之範圍內業已消
    滅，原告在本件訴訟中追加請求被告應給付受讓債權金額32
    3萬8,570元，核屬無據。
  ⒍基上，原告得請求被告支付系爭工程款項52萬3,115元，及自
    支付命令聲請狀送達翌日即107年9月21日（司促卷第45頁）
    起至清償日止，按週年利率百分之5計算之利息。
  ㈡反訴部分：
  ⒈按因可歸責於債務人之事由，致為不完全給付者，債權人得
    依關於給付遲延或給付不能之規定行使其權利。因不完全給
    付而生前項以外之損害者，債權人並得請求賠償；工作有瑕
    疵者，定作人得定相當期限，請求承攬人修補之。承攬人不
    於前項期限內修補者，定作人得自行修補，並得向承攬人請
    求償還修補必要之費用。因可歸責於承攬人之事由，致工作
    發生瑕疵者，定作人除依前二條之規定，請求修補或解除契
    約，或請求減少報酬外，並得請求損害賠償，民法第227條
    、第493條第1、2項、第495條第1項分別定有明文。
  ⒉次按承攬人具有專業知識，修繕能力較強，且較定作人接近
    生產程序，更易於判斷瑕疵可否修補，故由原承攬人先行修
    補瑕疵較能實現以最低成本獲取最大收益之經濟目的。是以
    民法第495條雖規定，因可歸責於承攬人之事由，致工作發
    生瑕疵者，定作人除依同法第493條及第494條規定請求修補
    或解除契約，或請求減少報酬外，並得請求損害賠償。惟定
    作人依此規定請求承攬人賠償損害仍應依同法第493條規定
    先行定期催告承攬人修補瑕疵，始得為之，尚不得逕行請求
    承攬人賠償損害，庶免可修繕之工作物流於無用，浪費社會
    資源（最高法院107年度台上字第2355號民事判決意旨參照
    ）。再按民法第495條第1項所定之損害賠償請求權與不完全
    給付而生之損害賠償請求權係不同之訴訟標的。即定作人於
    一請求權不存在時，非不得另依他請求權請求承攬人賠償損
    害。本件上訴人係依承攬瑕疵擔保責任及不完全給付之法律
    關係為請求，乃請求權之競合。上訴人雖因其未定期催告不
    得依民法第495條第1項規定為請求，然如有可歸責於被上訴
    人（即承攬人）之事由而致工作物有瑕疵，上訴人尚得依不
    完全給付之法律關係請求被上訴人賠償損害（最高法院98 
    年度台上字第721號民事判決意旨參照）。
  ⒊查剴盛公司曾於107年6月23日、同年11月1日驗收系爭工程，
    有如兩造不爭執事項㈩、之瑕疵，系爭工程開工日期為106
    年10月15日，預定竣工日期為107年4月12日，實際完工日期
    為107年10月1日，開始驗收日期為107年11月1日，右岸護岸
    工程、固床工工程之缺失，於108年1月21日經複驗合格，驗
    收完畢合格日為108年2月14日，逾期日期為195天，逾期違
    約金為240萬6,990元等情，為兩造所不爭執，堪信為真。次
    查，反訴原告為修補上開瑕疵，支出如附表二所示之費用計
    有270萬0,953元，有如附表二所示之證據附卷可參，而反訴
    被告於本訴主張前述系爭第一、二期工程部分，均係其所施
    作完成，而上開瑕疵均發生在該第一、二期工程部分，故上
    開瑕疵之產生，自可歸責於反訴被告。
  ⒋再查，反訴原告固曾於107年4月21日寄發存證信函予反訴被
    告，內容略謂：系爭工程應於107年4月12日竣工，今反訴被
    告逾期已超過8天還未完工，施工期間之工程款項等都無法
    支付，致使所有工人及廠商款項都由反訴原告支付，金額超
    過500萬元以上，已嚴重毀損反訴原告之公司聲譽，將保留
    法律追訴權，有該郵局存證信函在卷可佐（本院卷三第477-
    479頁）。又反訴原告嗣於107年5月18日以郵局存證信函通
    知反訴被告終止兩造間之承攬契約，已如前述，惟上開2份
    存證信函均未催告反訴被告先行修補系爭工程之瑕疵，是反
    訴原告逕依民法第495條第1項規定，請求其支付修補系爭工
    程瑕疵之費用，尚屬無據。
  ⒌再按債務人因可歸責於己之事由不履行債務致債權人受損害
    者，債權人即得請求債務人負債務不履行損害賠償責任，而
    該項損害倘係債權人所填補，債務人尚不能免責（最高法院
    107年度台上字第427號民事判決意旨參照）。查反訴被告既
    無法如期完成本件系爭工程，且上開瑕疵可歸責於反訴被告
    ，業如前述，則反訴原告自得依民法第227條第1項規定、系
    爭保證書，請求反訴被告賠償其僱請如附表二所示廠商補正
    系爭工程瑕疵之費用270萬0,953元及逾期違約金240萬6,990
    元，計有510萬7,943元。
  ⒍至反訴原告另請求反訴被告支付怪手打除費55萬8,000元（陞
    好）、洩水管材料費1萬0,815元（晶揚）、房租2萬元（陞
    好）、油費9萬2,870元（陞好）、員工薪資45萬6,200元（
    陞好）云云（本院卷二第75頁）。惟查，上開怪手打除費、
    房租、洩水管材料費、員工薪資部分，反訴原告並未提出任
    何證據可佐；而油費部分，反訴原告固提出電子發票證明聯
    為證（本院卷二第433-449頁），然難認係用於補正系爭工
    程瑕疵或反訴原告承包之其他工程，是其請求之上開費用，
    尚屬無據。
  ⒎準此，反訴原告得請求反訴被告給付510萬7,943元，及自反
    訴起訴狀繕本送達翌日即108年4月12日（本院卷二第105頁
    ）起至清償日止，按週年利率百分之5計算之利息。
五、綜上所述，原告請求被告給付52萬3,115元，及自107年9月2
    1日起至清償日止，按週年利率百分之5計算之利息；反訴原
    告請求反訴被告給付510萬7,943元，及自108年4月12日起至
    清償日止，按週年利率百分之5計算之利息，均為有理由，
    應予准許；本、反訴逾此範圍部分之請求，均為無理由，應
    予駁回。
六、至本、反訴兩造均陳明願供擔保，聲請本院宣告假執行或免
    為假執行，經核原告及反訴原告勝訴部分，於法並無不合，
    爰依其聲請酌定如主文第4、9項所示之相當擔保金額，併准
    許之。至原告、反訴原告其餘部分假執行之聲請，因訴之駁
    回而失所附麗，應予駁回。
七、兩造其餘主張、陳述及所提之證據暨攻擊防禦方法，經本院
    斟酌後，認為均不足以影響本判決之結果，無庸再逐一予以
    論列，併此敘明。
八、訴訟費用之負擔：民事訴訟法第79條。
中　　華　　民　　國　 109　　年　　11 　月　　30 　日
                  民事第五庭　法  官  陳尹捷
以上正本證明與原本無異。
如不服本判決，應於判決送達後20日內，向本院提出上訴狀並表
明上訴理由，如於本判決宣示後送達前提起上訴者，應於判決送
達後20日內補提上訴理由書（須附繕本）。
如委任律師提起上訴者，應一併繳納上訴審裁判費。
中　　華　　民　　國　　109 　年　　11　　月　　30　　日
                              書 記 官　曾美滋
附表一：
編號 個人或公司名稱 原告支付金額 施  工  日  期 證                     據 1 吳啟銓 1萬8,750 106年10月至107年2月 現金支出傳票、簽到簿、工資明細表（本院卷三第213-227頁） 2 陳寶駿 4,000 107年2月中旬 存摺明細、現金支出傳票、台中銀行國內匯款申請書回條（本院卷二第255-257頁、卷三第230頁） 3 昌嶸營造有限公司 51萬6,800 106年11、12月 現金支出傳票、統一發票、請款單（本院卷三第236-242頁） 4 黃淑味 3萬8,500 107年3月 現金支出傳票、請款單（本院卷三83、234-235頁） 5 登豐廣告材料有限公司 570 106年10月5日 切結書、銷貨單、統一發票（本院卷二第175頁、卷三第89頁） 6 上泰起重企業行 1萬2,600 107年2月2日 切結書、現金支出傳票、統一發票、支票簽收聯（本院卷二第176、289-291頁、卷三第265頁） 7 百輻企業有限公司 23萬9,600 106年11月27日至3月31日 切結書、請款單、統一發票（本院卷二第177、293-313頁） 8 金連城交通有限公司 36萬6,450 107年1至3月 切結書、說明書、支票簽收聯、台中銀行國內匯款申請書回條、統一發票（本院卷二第 178、315-319、323-325頁） 9 祺峰鋼鐵有限公司 71萬0,475 106年11月23日至107年2月24日 該公司函文、永豐秤量傳票、費用明細、統一發票、本票（本院卷三第93-103頁） 10 台灣總桓有限公司 6萬2,700 106年12月7日 切結書、貨材驗收單、支票、支票簽收聯（本院卷二181、329-331頁） 11 鳴馬實業有限公司 5,880 107年3月22日 切結書、民事陳報狀、估價單、託運單、統一發票、支票簽收聯（本院卷二第182、卷○000-000頁） 12 錸諾實業有限公司 51萬0,090 107年3月1日至5月7日 切結書、客戶交易明細、應收帳款明細表、統一發票、支票簽收聯、代收票據憑摺（本院卷二第183、341-367頁） 13 陳惠晴 1萬 107年4月10日 現金支出傳票、台中銀行國內匯款申請書回條（本院卷三第320頁） 總計  249萬6,415   

附表二：
編號 公司名稱 工程項目 反訴原告支付金額 證            據 1 立業企業行 怪手租工、司機工資 24萬7,863 估價單、支票（本院卷二第399-401頁、卷六第23頁） 2 富元企業行 挖土機、破碎機出租、司機工資、柴油 23萬5,200 請款單、支票（本院卷二第403-405頁、卷六第25頁） 3 山合鐵材行 鋼筋、水泥塊 47萬9,867 應收帳款明細表（本院卷二第407頁） 4 周國興 鋼筋組工款 3萬元 京城銀行匯款委託書（本院卷二第409頁） 5 鳳勝公司 混凝土材料 93萬4,150 結帳單（本院卷二第411 -415頁） 6 黃新水 模板工程 50萬9,580 京城銀行匯款委託書、借據（本院卷六29-37頁） 7 總銓配管材料有限公司 PVC電線導管 1萬5,593 出貨單（本院卷二第425） 8 台灣總桓有限公司 造型模板、運費 9萬6,600 請款單（本院卷二第425頁） 9 康布永有限公司 PET土包袋 3,000 對帳單、支票（本院卷二第427頁） 10 大和企業社 壓送機 12萬2,850 請款單（本院卷二第429頁） 11 巨揚起重行 吊鋼筋、圍籬 2萬6,250 應收帳款明細表（本院卷二第431頁） 總計   270萬0,953